臺灣高等法院刑事裁定　　　　　　　　　　　　　　九十二年度交聲再字第五二號
　　再審聲請人
　　即受判決人　甲○○
右列聲請人因傷害致人於死案件，對於本院九十二年度交上訴字第八十五號中華民國
九十二年八月八日確定判決（台灣台北地方法院九十一年度交易字第四十八號、台灣
台北地方法院檢察署九十年度偵字第四七二、九四三號），聲請再審，本院裁定如左
：
    主  文
再審之聲請駁回。
    理  由
壹、聲請意旨略稱：
一、關於傷害陳守雄部分：
（一）按原審認定被告甲○○有傷害行為，係以仁愛醫院、台大醫院、台北醫院之診
      斷書為依據。惟仁愛醫院急診病例是八十九年十九日案發當天之病歷，而依據
      病歷上之記載只有過敏性結膜炎，且原審已查證過敏性結炎與外傷無關，則原
      審如何能認定「外觀確有受傷」，且該外傷又係甲○○所造成，原審不僅對重
      要證據漏未審酌，甚至與現存之證據為相反之認定，原審判決顯有不法。
（二）原判決認為署立台北醫院北醫歷字第三四九六號函記載判斷「應為兩週內受外
      力重擊所致」。而本件事發是八十九年十二月九日，當天至仁愛醫院並未診斷
      出骨折，原審以案發後一週後之診斷書（八十九年十二月十五日）就直接認定
      是八十九年十二月九日甲○○傷害陳守雄。原審對於仁愛醫院八十九年十二月
      九日病歷上沒有出現任何外傷，沒有任何骨折之病歷均未調查其合理性，即判
      決顯對重要證據漏未斟酌。
（三）原審對於仁愛醫院八十九年十二月九日的診斷書上未出現外傷也沒有骨折，惟
      至八十九年十二月十日診斷時才出現右眼窩骨折，顯有重要證據漏未調查。
（四）原審對於事發當日八十九年十二月九日的仁愛醫院診斷書及事發隔日的八十九
      年十二月十日台大醫院之診斷書上均未有腹部瘀傷及手腕傷，至八十九年十二
      月十五日台北醫院的診斷書卻有腹部瘀傷及手腕關節傷，此如何認定八十九年
      十二月九日有傷害，其不合理處及證據，原審均未審酌及調查。
（五）陳守雄八十九年十二月九日在仁愛醫院檢查時只有「過敏性結膜炎」沒有骨折
      ，也無瘀血，由此反證陳守雄所稱當天被告毆打之情況乃屬虛構，原審判決顯
      有重要證據漏未調查之違法。
（六）原審判決對於陳守雄供詞前後不一指述及重大情節之矛盾陳述，均未查證，顯
      有不法之處。且告訴人於九十二年二月十九日稱「被打到流鼻血」，惟診斷病
      歷表上並無任何流鼻血之瘀狀，顯有重要證據漏未審查。
（七）至證人之證詞及警員之證詞證稱當天「陳守雄說他有受傷」，此屬傳聞證據，
      被原審採用，顯然違背刑事訴訟法之規定。
（八）至證人鄭博文及李昶冀係陳守雄之親戚，並未當場看到毆打之情形均為傳聞證
      據，且證人鄭博文稱當天看到陳守雄左臉部有敷藥受傷，惟仁愛醫院之病歷無
      任何敷藥紀錄，足見證人鄭博文顯係偽證，其判決之認定顯與現存之證據不符
      。
二、關於傷害陳聯元部分：
（一）原判決以台大醫院八十九年十二月九日急診病歷上記載陳聯元有左腰血腫即認
      被告有傷害，但八十九年十二月九日當天之左腰血腫並非被告造成的，原審判
      決未審酌及調查。
（二）被告請求原審查閱陳聯元八十九年度施打擬血因子紀錄，藉以證明陳聯元施打
      擬血因子是經常性動作（蓋陳聯元係Ａ型血友病患者）非外力造成，原審之判
      決顯乏證據為基礎，而有重要證據漏未審酌。也未說明認定理由，顯有不法。
三、關於服用酒類不能安全駕駛動力交通工具部分：
（一）原審認有車禍發生且甲○○毆打陳守雄及陳聯元，因而認定被告不能安全駕駛
      ，惟被告並無毆打陳守雄及陳聯元。
（二）至車禍之發生，肇事原因為何？原審均未查證，即認為係被告轉彎車未讓直行
      車先行，原審未對車損之狀況及肇事之原因調查，即認甲○○因酒醉而導致車
      禍之發生，顯對重要證據漏未調查，顯有疏失云云。
貳、按因發見確實之新證據，足認受有罪判決之人應受無罪之判決者得聲請再審，固
    為刑事訴訟法第四百二十條第一項第六款所明定。惟（一）前所謂發見新證據，
    係指該證據當時已經存在，為法院及當事人所不及知，不及調查斟酌，至其後始
    行發見，且就證據本身形式上觀察，固不以絕對不須經過調查程序為條件，但必
    須顯然可認為足以動搖原有罪確定判決，而為受判決人無罪、免訴、免刑或輕於
    原判決所認罪名之判決者為限。此受理聲請再審之最後事實審法院，應就聲請再
    審理由之所謂「新證據」，是否具備事實審判決前已經存在，為法院、當事人所
    不知，事後方行發見之「嶄新性」，及顯然可認足以動搖原有罪確定判決，應為
    無罪、免訴、免刑或輕於原判決罪名之「顯然性」二要件，加以審查，為判斷應
    否准予開始再審之準據。（最高法院八十五年度台抗字第三０八號判決參照）（
    二）次查此所謂「確實之新證據」，係指其證據之本身在客觀上可認為真實，勿
    須經過調查，即足以動搖原判決，使受刑人得受有利之裁判者而言，若在客觀上
    就其之真實性為如何，尚欠明瞭，非經相當之調查，不能辨其真偽，即與確實新
    證據之「確實」含義不符，自難據為聲請再審之理由（最高法院七十年度台抗字
    第一六一號判決參照）。（三）又若判決前已經當事人提出或聲請調查之證據，
    經原法院捨棄不採者，即非該條款所謂發見之新證據，不得據為聲請再審之原因
    。（最高法院七十七年度台上字第五十五號、七十八年度台抗字第一四五號判決
    參照）綜上所述，刑事訴訟法第四百二十條第一項第六款所謂發見新證據，係指
    該證據當於事實審法院判決前已經存在，為法院及當事人所不知及調查斟酌，而
    於判決事後始經發見者而言，該證據之成立並非在判決確定之後始成立，且該證
    據必須毋須經調查程序，或經原法院不採者，並顯然可認為確實足以動搖原確定
    判決，而為受判決人有利之判決者為限。
參、經查：
一、關於聲請意旨指稱原審認聲請人有傷害陳守雄行為，係以仁愛醫院、台大醫院、
    台北醫院之診斷書為依據。惟仁愛醫院之病歷記載只有過敏性結膜炎，原審如何
    能認定「外觀確有受傷」，且係甲○○所造成，又台北醫院北醫歷字第三四九六
    號函記載判斷「應為兩週內受外力重擊所致」。而本件事發是八十九年十二月九
    日，當天至仁愛醫院並未診斷出骨折，原審以案發後一週後之診斷書認定是八十
    九年十二月九日聲請人傷害陳守雄。對於仁愛醫院八十九年十二月九日的診斷書
    上未出現外傷也沒有骨折，惟至八十九年十二月十日診斷時才出現右眼窩骨折，
    顯有重要證據漏未調查。又仁愛醫院診斷書及日台大醫院之診斷書上均未有腹部
    瘀傷及手腕傷，至八十九年十二月十五日台北醫院的診斷書卻有腹部瘀傷及手腕
    關節傷，此如何認定八十九年十二月九日有傷害，其不合理處均未審酌。且告訴
    人於九十二年二月十九日稱「被打到流鼻血」，惟診斷病歷表上並無任何流鼻血
    之瘀狀，至證人之證詞及警員之證詞證稱當天「陳守雄說他有受傷」，此屬傳聞
    證據，證人鄭博文及李昶冀係陳守雄之親戚，並未當場看到毆打之情形均為傳聞
    證據等語。並提出陳守雄仁愛醫院、臺大醫院病歷影本各一份、證人鄭博文筆錄
    影本為證。然查該項證據若係在判決前已經當事人提出或聲請調查之證據，經原
    法院調查斟酌或捨棄不採者，即非刑事訴訟法第四百二十條第一項第六款所謂發
    見之新證據，不得據為聲請再審之原因，本件聲請人所主張之上開證據，係於判
    決前經當事人提出或聲請調查之證據，既經原判決捨棄不採，自非上開法條所稱
    發見之新證據。
二、關於聲請人主張陳聯元受傷部分，原確定判決以台大醫院八十九年十二月九日急
    診病歷上記載陳聯元有左腰血腫即認有傷害，但八十九年十二月九日當天之左腰
    血腫並非聲請人造成的，原審判決未審酌及調查，聲請人請求原審查閱陳聯元八
    十九年度施打擬血因子紀錄，藉以證明陳聯元施打擬血因子是經常性動作（蓋陳
    聯元係Ａ型血友病患者）非外力造成，原審之判決顯乏證據為基礎，而有重要證
    據漏未審酌，至於證人陳忠蔚之證詞是說明可能是外力所造成，亦可能是自發性
    造成乙節，原審逕以採用等語。並提出陳聯元臺大醫院病歷、台灣省關懷血友病
    協會書第五頁、證人陳忠蔚於原審筆錄影本各一份為證。惟查聲請人所提上開證
    據，業於判決前經當事人提出或聲請調查之證據，並經原審法院調查斟酌，亦非
    上開法條所稱發見之新證據。
三、聲請人另主張關於服用酒類不能安全駕駛動力交通工具部分，原審認有車禍發生
    且甲○○毆打陳守雄及陳聯元，因而認定被告不能安全駕駛，惟被告並無毆打陳
    守雄及陳聯元，至於車禍之發生，肇事原因為何？原審均未查證，即認為係被告
    轉彎車未讓直行車先行，原審未對車損之狀況及肇事之原因調查，即認甲○○因
    酒醉而導致車禍之發生，顯對重要證據漏未調查，顯有疏失云云。惟查原判決就
    聲請人酒醉而導致車禍之發生之理由依據已明白認定，且綜核原審全案卷證，就
    聲請人所犯服用酒類不能安全駕駛動力交通工具而駕駛部分，已足以認定聲請人
    應受有罪判決，聲請人聲請上述調查之證據顯不足以動搖原有罪確定判決，亦難
    據為聲請再審之理由。
肆、綜上所述；本件聲請人據以聲請再審之理由或為該證據於事實審法院判決前已經
    存在，並經原審法院調查斟酌，並非判決後始經發見者，或因係於判決前已經聲
    請人聲請調查之證據，經原法院捨棄不採者，均非刑事訴訟法第四百二十條第一
    項所列之再審之原因。何況本件原法院綜核原審全案卷證，已足認被告應受有罪
    判決，聲請人聲請調查之證據並不足以動搖原有罪確定判決，均難據為聲請再審
    之理由，應依刑事訴訟法第四百三十四條第一項之規定裁定如主文。
中　　　華　　　民　　　國　　九十三　　年　　　一　　　月　　　六　　　日
                              台灣高等法院交通法庭
                                  審判長法  官  陳  正  雄
                                        法  官  許  宗  和
                                        法  官  許  錦  印
右正本證明與原本無異。
不得抗告。
                                        書記官  楊  妙  恩
中　　　華　　　民　　　國　　九十三　　年　　　一　　　月　　　七　　　日
